臺灣臺南地方法院刑事判決
110年度訴字第1239號
公  訴  人  臺灣臺南地方檢察署檢察官
被      告  陳建源



上列被告因違反藥事法案件，經檢察官提起公訴（110年度偵字
第24071號），被告於本院準備程序進行中，就被訴事實為有罪
之陳述，經本院合議庭裁定由受命法官獨任進行簡式審判程序，
判決如下：
    主  文
乙○○犯藥事法第八十三條第一項之轉讓禁藥罪，累犯，處有期徒
刑肆月。
    犯罪事實及理由
一、本案被告乙○○所犯為死刑、無期徒刑、最輕本刑3年以上有
    期徒刑以外之罪，亦非屬高等法院管轄之第一審案件，其於
    準備程序進行中，先就被訴事實為有罪之陳述，經告知簡式
    審判程序之旨，並聽取檢察官、被告之意見後，本院合議庭
    依刑事訴訟法第273條之1第1項裁定進行簡式審判程序，是
    本案之證據調查，依同法第273條之2規定，不受同法第159
    條第1項、第161條之2、第161條之3、第163條之1，及第164
    條至第170條所規定證據能力認定及調查方式之限制，先予
    敘明。
二、本案犯罪事實及證據，均引用檢察官起訴書之記載（如附件
    ），並補述：證據部分補充「被告乙○○於本院準備程序及審
    理時之自白」。
三、論罪科刑：
  ㈠按甲基安非他命早於民國75年間經行政院衛生署（已改制為
    衛生福利部）公告列為不准登記藥品及禁止使用，迄未變更
    ，而屬藥事法第22條第1項第1款所列之禁藥，且併屬依毒品
    危害防制條例第2條第2項第2款公告列管之第二級毒品。其
    非法轉讓者，藥事法第83條第1項及毒品危害防制條例第8條
    第2項、第6項皆設有處罰規定，屬於同一犯罪行為而同時有
    2種法律可資處罰之法規競合情形。此2法不具特別法與普通
    法關係，其等關於轉讓毒品與偽禁藥之刑事規制也無所謂特
    別與普通關係，最高法院向來依重法優於輕法之原則，就轉
    讓甲基安非他命未達法定應加重其刑之一定數量者，應優先
    擇法定刑較重之藥事法第83條第1項規定論處；就轉讓甲基
    安非他命達法定應加重其刑之一定數量者，因應依毒品危害
    防制條例第8條第6項規定加重其刑至二分之一，其法定刑已
    較藥事法第83條第1項轉讓禁藥罪為重，故適用毒品危害防
    制條例第8條第6項規定論處（最高法院109年度台上大字第1
    089號裁定、110年度台上字第6114號判決意旨參照）。經查
    ，被告無償轉讓甲基安非他命給王力彥之行為，依卷附資料
    尚無從認定其轉讓重量已達淨重10公克以上，又其轉讓之對
    象亦非未成年人，依前述「重法優於輕法」之法理，自應優
    先適用藥事法第83條第1項之規定處斷。是核被告所為，係
    犯藥事法第83條第1項之轉讓禁藥罪。
  ㈡被告轉讓禁藥甲基安非他命給王力彥前持有該禁藥之行為，
    與轉讓禁藥行為同為實質上一罪之階段行為，高度之轉讓行
    為既已依藥事法加以處罰，依法律適用完整性之法理，其低
    度之持有甲基安非他命行為，自不能再行割裂而適用毒品危
    害防制條例之規定論處（最高法院82年度台上字第6613號判
    決意旨參照），復因藥事法對於持有禁藥之行為未設有處罰
    規定，則被告持有所轉讓之禁藥甲基安非他命之行為，自無
    從論罪，附此敘明。
  ㈢按依司法院釋字第775號解釋解釋文及理由意旨，係指構成累
    犯者，不分情節，一律加重最低本刑，於不符合刑法第59條
    所定要件之情形下，致生行為人所受之刑罰超過其所應負擔
    罪責之個案，不符罪刑相當原則、比例原則。於此範圍內，
    在刑法第47條第1項修正前，為避免發生上述罪刑不相當的
    情形，法院就該個案應裁量是否加重最低本刑。依此，該解
    釋係指個案應量處最低法定刑、又無法適用刑法第59條規定
    減輕之情形，法院應依此解釋意旨裁量不予加重最低本刑，
    並非指前案為同性質之案件始有累犯加重之適用（最高法院
    109年度台上字第518號、第296號判決意旨參照）。查被告
    前因幫助詐欺取財案件，經本院以104年度簡字第2283號判
    決判處有期徒刑5月確定，於109年2月16日徒刑執行完畢出
    監等情，有臺灣高等法院被告前案紀錄表1份在卷可稽。被
    告於有期徒刑執行完畢後，5年以內故意再犯本案有期徒刑
    以上之刑之罪，構成累犯。被告前既因上開案件，經法院判
    處罪刑確定，且經執行完畢，其理應產生警惕作用，使被告
    能因此自我控管，不再觸犯有期徒刑以上之罪。然被告卻於
    有期徒刑執行完畢後5年內，故意再犯本案之罪，足見被告
    有其特別惡性，且前罪之徒刑執行毫無成效，其對於刑罰之
    反應力顯然薄弱，又本案並無適用刑法第59條規定減輕之餘
    地，亦無加重最低法定刑有罪刑不相當之情形，故認有必要
    依刑法第47條第1項之規定，加重其刑。
  ㈣按犯毒品危害防制條例第4條至第8條之罪於偵查及歷次審判
    中均自白者，減輕其刑，毒品危害防制條例第17條第2項定
    有明文。次按行為人轉讓同屬禁藥之第二級毒品甲基安非他
    命（未達法定應加重其刑之一定數量）予成年人（非孕婦）
    ，依重法優於輕法之原則，擇較重之藥事法第83條第1項轉
    讓禁藥罪論處，如行為人於偵查及歷次審判中均自白，仍應
    適用毒品危害防制條例第17條第2項規定減輕其刑（最高法
    院109年度台上大字第4243號裁定意旨參照）。查被告於偵
    審中均自白犯行，依據前述說明，爰依毒品危害防制條例第
    17條第2項規定減輕其刑，並依法先加後減之。
  ㈤爰審酌被告轉讓禁藥甲基安非他命給他人施用，助長毒品泛
    濫，戕害他人身心，危害社會秩序，所為實不足取；並考量
    被告犯後坦承犯行，態度尚可，且轉讓禁藥甲基安非他命之
    數量非鉅；兼衡其自陳教育程度為國中肄業，已婚，太太懷
    孕中，入監前幫家裡做裝潢，家庭經濟狀況勉持（本院卷第
    40頁）等一切情狀，量處如主文所示之刑，以資警惕。
據上論斷，應依刑事訴訟法第299條第1項前段、第273條之1第1
項、第310條之2、第454條第2項，判決如主文。
本案經檢察官林怡君提起公訴，檢察官甲○○到庭執行職務。 
中　　華　　民　　國　　111 　年　　1 　　月　　25　　日
　　　　　　　　　刑事第十一庭  法　官　張郁昇
以上正本證明與原本無異。
如不服本判決應於收受本判決後20日內向本院提出上訴書狀，並
應敘述具體理由。其未敘述上訴理由者，應於上訴期間屆滿後20
日內向本院補提理由書狀（均須按他造當事人之人數附繕本）「
切勿逕送上級法院」。 
　　　　　　　　　　　　　　　 書記官  陳冠盈
中　　華　　民　　國　　111 　年　　1 　　月　　25　　日
附錄本案論罪科刑法條：
藥事法第83條
明知為偽藥或禁藥，而販賣、供應、調劑、運送、寄藏、牙保、
轉讓或意圖販賣而陳列者，處7年以下有期徒刑，得併科新臺幣5
千萬元以下罰金。
犯前項之罪，因而致人於死者，處7年以上有期徒刑，得併科新
臺幣1億元以下罰金；致重傷者，處3年以上12年以下有期徒刑，
得併科新臺幣7千5百萬元以下罰金。
因過失犯第1項之罪者，處2年以下有期徒刑、拘役或科新臺幣5
百萬元以下罰金。
第1項之未遂犯罰之。

【附件：（附件內容除列出者，餘均省略）】 
臺灣臺南地方檢察署檢察官起訴書
                                    110年度偵字第24071號
　　被　　　告　乙○○　男　34歲（民國00年0月0日生）
　　　　　　　　　　　　住○○市○區○○○○○街00號
                        （另案在法務部○○○○○○○執
                          行中）
　　　　　　　　　　　　國民身分證統一編號：Z000000000號
上列被告因違反藥事法案件，業經偵查終結，認應提起公訴，茲
將犯罪事實及證據並所犯法條分敘如下：
　　　　犯罪事實
一、乙○○明知甲基安非他命係毒品危害防制條例所管制之第二級
    毒品，且亦為藥事法所列管之禁藥，竟仍基於轉讓禁藥即第
    二級毒品甲基安非他命之犯意，於民國110年9月23日20時許
    ，在臺南市東區育樂街附近某民宿，將第二級毒品甲基安非
    他命放置於吸食器內，無償提供予王力彥施用。嗣於110年9
    月25日16時24分，員警在臺南市○區○○○街0號7樓757室，查
    獲另案遭通緝之乙○○，且附帶搜索發覺乙○○身上口袋、房間
    內均置有甲基安非他命，當時王力彥亦在場，員警並經其同
    意對其採尿，結果呈甲基安非他命及安非他命陽性反應，王
    力彥、乙○○並均向警坦承上開轉讓行為，因而查悉上情。
二、案經臺南市政府警察局第六分局報告偵辦。
　　　　證據並所犯法條
一、證據清單與待證事實
編號 證  據  名  稱 待  證  事  實 1 被告乙○○於警詢及偵查中之供述 被告有於上開時地，無償提供第二級毒品甲基安非他命予證人王力彥施用之事實。 2 證人王力彥於警詢及偵查中之證述 證人有於上開時地，向被告取得第二級毒品甲基安非他命之事實。 3 臺南市政府衛生局濫用藥物尿液檢驗結果報告、勘察採證同意書、偵辦毒品危害防制條例案件尿液送驗對照表 證人王力彥有於110年9月25日18時40分，經警採尿後呈安非他命及甲基安非他命陽性反應之事實。 
二、核被告所為，係犯藥事法第83條第1項轉讓禁藥罪嫌（被告
    所犯轉讓第二級毒品、轉讓禁藥等2罪嫌間，係法規競合，
    請依較重之藥事法第83條第1項轉讓禁藥罪嫌論處）。
三、依刑事訴訟法第251條第1項提起公訴。
  　此　致
臺灣臺南地方法院
中　　華　　民　　國　 110　　年　　11　　月　　23　　日
                          檢  察  官   林怡君
本件證明與原本無異
中　　華　　民　　國　 110　　年　　11　　月　　26　　日
                          書  記  官   黃怡寧